臺灣高雄地方法院刑事判決
111年度審易字第816號
公  訴  人  臺灣高雄地方檢察署檢察官
被      告  馮聖璋



上列被告因竊盜案件，經檢察官提起公訴（111年度偵字第12501
號、第14484號、第15706號），因被告就被訴事實為有罪之陳述
，經本院告知簡式審判程序之旨，並聽取被告與公訴人之意見後
，裁定依簡式審判程序審理，判決如下：
    主  文
甲○○犯攜帶兇器竊盜罪，處有期徒刑陸月，如易科罰金，以新臺
幣壹仟元折算壹日。未扣案之犯罪所得捷安特牌深藍色腳踏車壹
輛沒收，於全部或一部不能沒收或不宜執行沒收時，追徵其價額
。又犯竊盜罪，處有期徒刑參月，如易科罰金，以新臺幣壹仟元
折算壹日。未扣案之犯罪所得捷安特牌深藍色腳踏車壹輛沒收，
於全部或一部不能沒收或不宜執行沒收時，追徵其價額。又犯竊
盜罪，處有期徒刑參月，如易科罰金，以新臺幣壹仟元折算壹日
。未扣案之犯罪所得捷安特牌白色公路型腳踏車壹輛沒收，於全
部或一部不能沒收或不宜執行沒收時，追徵其價額。應執行有期
徒刑捌月，如易科罰金，以新臺幣壹仟元折算壹日。
    事  實
一、甲○○意圖為自己不法之所有，基於竊盜之犯意，分別為下列
    行為：
　㈠於民國111年1月7日上午7時20分許，行經高雄市鼓山區博愛
    路與至聖路口公園內，見少年許○暐（97年10月間生，年籍詳
    卷）將其所有之捷安特牌深藍色腳踏車（價值約新臺幣【下
    同】8500元）停放在該處，即持客觀上足以對人生命身體產
    生危害、可供兇器使用之老虎鉗（未扣案）剪斷鎖頭後，竊
    取上開腳踏車得手，旋即騎乘腳踏車離開現場。嗣經少年許○
    暐發覺遭竊報警處理，經警調閱監視器畫面循線查獲上情。
    　
　㈡於110年3月10日上午9時32分許，行經高雄市三民區建工路與
    立志街口之高雄科技大學建工校區圍牆外，見少年方○凱（9
    4年8月間生，年籍詳卷）將其所有之捷安特牌深藍色腳踏車
    （價值約1萬3800元）停放在該處且未上鎖，即徒手竊取上
    開腳踏車得手，旋即騎乘腳踏車離開現場。嗣經少年許方○凱
    發覺遭竊報警處理，經警調閱監視器畫面循線查獲上情。　
　㈢於110年3月13日下午4時32分許，行經高雄市鳳山區曹公路12
    9巷內，見乙○○將其所有之捷安特牌白色公路型腳踏車（價值
    約1萬5000元）停放在該處，即以徒手拉開之方式破壞鎖頭
    ，竊取上開腳踏車得手，旋即騎乘腳踏車離開現場。嗣經乙○
    ○發覺遭竊報警處理，經警調閱監視器畫面循線查獲上情。
    　　
二、案經少年許○暐訴由高雄市政府警察局鼓山分局、少年方○凱
    訴由高雄市政府警察局三民第二分局及高雄市政府警察局鳳
    山分局報告臺灣高雄地方檢察署檢察官偵查後起訴。
    理  由
一、程序方面：
    本件被告甲○○所犯均係死刑、無期徒刑、最輕本刑為3年以
    上有期徒刑以外之罪，其於準備程序進行中，就被訴事實為
    有罪之陳述，經本院告知簡式審判程序之旨，並聽取當事人
    之意見後，認無不得或不宜改依簡式審判程序進行之情形，
    爰依刑事訴訟法第273條之1第1項規定，裁定本件進行簡式
    審判程序。又本件卷內之證據資料，依同法第273條之2規定
    ，不受同法第159條第1項關於傳聞法則規定之限制，依法均
    有證據能力，合先敘明。
二、認定犯罪事實所憑之證據及其理由：
  ㈠上開犯罪事實，業據被告坦承不諱，核與證人即告訴人少年
    許○暐、方○凱、證人即被害人乙○○證述相符，並有監視錄影
    翻拍照片、被告逃逸路線圖、被告照片、現場照片、監視錄
    影光碟在卷可稽，足認被告前揭任意性自白，與事實相符，
    堪予採信。從而，本案事證明確，被告上開犯行，均堪認定
    ，應依法論科。
  ㈡另公訴意旨認被告如事實欄一㈢所示犯行，係以不詳方式破壞
    腳踏車之鎖頭後行竊得手，而被告於本院審理時稱鎖是拉了
    就開了(見本院卷第69頁)，又被告該次行竊時之監視錄影畫
    面(見警㈢卷第24頁)，因距鏡頭較遠，致難辨識被告係徒手
    或其他方式破壞腳踏車之鎖頭，又卷內亦無其他證據可資證
    明被告究係如何破壞腳踏車之鎖頭，則依罪刑有疑利歸被告
    原則，應認被告所述可採，即應認被告如事實欄一㈢所示犯
    行，係以徒手拉開之方式破壞腳踏車之鎖頭後，竊取腳踏車
    得手。
  ㈢綜上所述，本案事證明確，被告犯行洵堪認定，應依法論科
    。　　
三、論罪科刑：
　㈠法律說明：
　　按刑法第321條第1項第3款之攜帶兇器竊盜罪，係以行為人
    攜帶兇器竊盜為其加重條件，此所謂兇器，其種類並無限制
    ，凡客觀上足對人之生命、身體、安全構成威脅，具有危險
    性之兇器均屬之，且祇須行竊時攜帶此種具有危險性之兇器
    為已足，並不以攜帶之初有行兇之意圖為必要（最高法院79
    年臺上字第5253號判例足資參照）。查被告如事實欄一㈠所
    示犯行行竊時持用之老虎鉗雖未扣案，惟依一般社會經驗，
    可知老虎鉗係金屬製品，並參以該老虎鉗可剪斷腳踏車之鎖
    頭，顯係質地堅硬銳利，若持之攻擊人，客觀上足以危害他
    人生命、身體安全，屬具有危險性之兇器無訛。
　㈡罪名：
  ⒈核被告如事實欄一㈠所為，係犯刑法第321條第1項第3款之攜
    帶兇器竊盜；如如事實欄一㈡、㈢所為，均係犯刑法第320條
    第1項之竊盜罪。
　⒉按成年人教唆、幫助或利用兒童及少年犯罪或與之共同實施
    犯罪或故意對其犯罪者，加重其刑至2分之1，兒童及少年福
    利與權益保障法第112條第1項前段定有明文。惟成年人故意
    對兒童及少年犯罪而依該條項規定加重其刑者，固不以其明
    知被害人為兒童及少年為必要，但仍須證明該成年人有對兒
    童及少年犯罪之不確定故意，亦即該成年人須預見被害人係
    兒童及少年，且對於兒童及少年犯罪並不違背其本意，始足
    當之（最高法院95年度台上字第5731號判決意旨參照）。經
    查，如事實欄一㈠、㈡所示之告訴人許○暐、方○凱，雖均係未
    滿18歲之少年，而被告為年滿20歲之成年人，惟被告與告訴
    人許○暐、方○凱素不相識，被告竊取腳踏車時，告訴人許○
    暐、方○凱並未在場，又因當時告訴人許○暐、方○凱均係將
    腳踏車停放在公共開放空間，且告訴人許○暐、方○凱之腳踏
    車經核均可供一般成年人正常騎乘使用，衡情被告尚難知悉
    該所有者之實際年齡，復查無積極證據足證被告於行竊時即
    已知告訴人許○暐、方○凱為少年，而具有對少年犯罪之故意
    ，故被告如事實欄一㈠、㈡所示犯行即無兒童及少年福利與權
    益保障法第112條第1項加重其刑之適用，附此敘明。
　⒊被告所犯上開3罪，犯意各別，行為互殊，應分論併罰。
　⒋至就被告是否該當累犯一事，因公訴意旨就此未為主張，遑
    論具體指出證明方法，參照111年4月27日最高法院110年度
    台上大字第5660號裁定意旨，本院自毋庸依職權調查並為相
    關之認定，併予述明。
　㈢刑罰裁量：
    爰以行為人之責任為基礎，審酌被告非無謀生能力，竟不思
    以正途獲取所需，任意竊取他人財物，顯然欠缺尊重他人財
    產法益之觀念，所為實有不該，惟念其犯後坦承犯行，態度
    尚可，且已與事實欄一㈡、㈢所示之告訴人方○凱、被害人乙○
    ○調解成立，願於出獄後3個月內分別賠償告訴人方○凱13,80
    0元、被害人乙○○15,000元(於本判決宣判時，被告尚在監執
    行而未實際支付賠償)，有本院調解筆錄在卷可稽(見本院卷
    第109頁)，該部分犯行所造成法益損害稍有減輕，再審酌被
    告前於106至107年間，因多次竊盜、詐欺等案件，經法院分
    別判處徒刑確定，及於109年間執行完畢紀錄之前科素行（
    詳卷附臺灣高等法院被告前案紀錄表），兼衡被告教育程度
    、經濟（涉個人隱私，詳卷），暨其各次犯行之手段、所造
    成損害等一切情狀，分別量處如主文所示之刑，並諭知易科
    罰金之折算標準，暨定應執行刑如主文所示，及易科罰金之
    折算標準。
四、沒收部分：
  ㈠按犯罪所得已實際合法發還被害人者，不予宣告沒收或追徵
    。所謂實際合法發還，是指因犯罪而生民事或公法請求權已
    經被實現、履行之情形而言，不以發還扣押物予原權利人為
    限，其他如財產犯罪，行為人已依和解條件履行賠償損害之
    情形，亦屬之。申言之，犯罪所得一旦已實際發還或賠償被
    害人者，法院自無再予宣告沒收或追徵之必要；倘若行為人
    雖與被害人達成民事賠償和解，惟實際上並未將民事賠償和
    解金額給付被害人，或犯罪所得高於民事賠償和解金額者，
    法院對於未給付之和解金額或犯罪所得扣除和解金額之差額
    部分等未實際賠償之犯罪所得，自仍應諭知沒收或追徵（最
    高法院110年度台上字第1673號判決意旨參照）。經查，被
    告本件之犯罪所得，即各次犯行所竊得之腳踏車各1輛，均
    未經扣案，且卷內均無被告已實際返還或賠償之事證
　　，而被告雖已與實欄一㈡、㈢所示之之告訴人方○凱、被害人
    乙○○調解成立，願賠償告訴人方○凱、被害人乙○○，惟被告
    尚未實際支付賠償，業如上述，揆諸上開說明，其本件各次
    犯行之犯罪所得，仍均應依刑法第38條之1第1項、第3項規
    定宣告沒收，並於全部或一部不能沒收或不宜執行沒收時，
    追徵其價額。另檢察官日後於執行沒收犯罪所得時，
　　如被告已依調解筆錄履行賠償事實欄一㈡、㈢所示之告訴人方
    ○凱、被害人乙○○，則應認被告已未保留事實欄一㈡、㈢所示
    犯行之犯罪所得，不應再執行沒收或追徵該部分之犯罪所得
    ，併此敘明。
　㈡被告如事實欄一㈠行竊時所持用之老虎鉗未據扣案，且屬尋常
    物件，又非違禁物，倘予沒收，實無助達成犯罪預防之目的
    ，就本案而言，應不具刑法重要性，爰不宣告沒收。　
　㈢末以，本案既宣告多數沒收，應依刑法第40條之2第1項規定
    併執行之。　　　　
據上論斷，應依刑事訴訟法第273條之1第1項、第299條第1項前
段，判決如主文。
本案經檢察官丙○○提起公訴，檢察官呂乾坤到庭執行職務。
中　　華　　民　　國　　111 　年　　9 　　月　　13　　日
                  刑事第五庭  法  官    陳銘珠
以上正本證明與原本無異。
如不服本判決應於收受送達後20日內向本院提出上訴書狀，並應
敘述具體理由；如未敘述上訴理由者，應於上訴期間屆滿後20日
內向本院補提理由書（均須按他造當事人之人數附繕本）「切勿
逕送上級法院」。
因疫情而遲誤不變期間，得向法院聲請回復原狀。
中　　華　　民　　國　　111 　年　　9 　　月　　13　　日
                              書記官    沈佳螢
附錄本案論罪科刑法條：
《中華民國刑法第320 條》
意圖為自己或第三人不法之所有，而竊取他人之動產者，為竊盜
罪，處五年以下有期徒刑、拘役或五十萬元以下罰金。
意圖為自己或第三人不法之利益，而竊佔他人之不動產者，依前
項之規定處斷。
前二項之未遂犯罰之。  
《中華民國刑法第321條》
犯前條第一項、第二項之罪而有下列情形之一者，處六月以上五
年以下有期徒刑，得併科五十萬元以下罰金：
一、侵入住宅或有人居住之建築物、船艦或隱匿其內而犯之。
二、毀越門窗、牆垣或其他安全設備而犯之。
三、攜帶兇器而犯之。
四、結夥三人以上而犯之。
五、乘火災、水災或其他災害之際而犯之。
六、在車站、港埠、航空站或其他供水、陸、空公眾運輸之舟、
    車、航空機內而犯之。
前項之未遂犯罰之。